【裁判字號】    99,易,746
【裁判日期】    990819
【裁判案由】    恐嚇取財
【裁判全文】
臺灣苗栗地方法院刑事判決               99年度易字第746號
公  訴  人  臺灣苗栗地方法院檢察署檢察官
被      告  丁○○
上列被告因恐嚇取財案件，經檢察官提起公訴（99年度偵字第
1869號），因被告於本院準備程序時就被訴事實為有罪之陳述，
經告知簡式審判程序之旨，並聽取當事人之意見後，本院合議庭
裁定改由受命法官獨任依簡式審判程序進行，並判決如下：
    主  文
丁○○幫助犯恐嚇取財罪，累犯，處有期徒刑肆月，如易科罰金
，以新臺幣壹仟元折算壹日。
    事  實
一、丁○○曾因施用毒品案件，經臺灣臺中地方法院以民國95年
    度訴字第1137號判決判處有期徒刑5 月、7 月，並定其應執
    行刑為有期徒刑10月確定；因侵占案件，經臺灣高等法院臺
    中分院以95年度上易字第1495號判決判處有期徒刑1 年2 月
    確定；因竊盜案件，經臺灣臺中地方法院以95年度中簡字第
    1954號判決判處有期徒刑6 月確定；因施用毒品案件，經臺
    灣臺中地方法院以95年度訴字第2578號判決判處有期徒刑8
    月、4 月，並定其應執行刑為有期徒刑10月確定；因偽造文
    書案件，經臺灣臺中地方法院以95年度中簡字第3624號判決
    判處有期徒刑6 月確定。嗣上開案件，經減為2 月15日、3
    月15日、7 月、3 月、4 月、2 月、3 月，並定應執行刑為
    有期徒刑1 年2 月15日、7 月15日，於97年4 月29日縮短刑
    期假釋出監，假釋期間付保護管束，於97年5 月7 日假釋期
    滿未經撤銷，視為執行完畢（構成累犯）。
二、詎丁○○猶不知悔改，其可預見將自己之銀行帳戶提供他人
    使用，依一般社會通常經驗，該帳戶將幫助不法集團用於收
    取犯罪所得，致使被害人及警方追查無門，竟仍不違背其本
    意，基於幫助恐嚇取財之犯意，於98年6 月初某日，在國道
    一號苗栗公館交流道附近，以新臺幣（下同）8,000 元之代
    價，將其向渣打國際商業銀行苗栗分行申辦之帳號00000000
    000000號帳戶之存摺、提款卡及密碼交予姓名年籍不詳之不
    法集團成年成員，供該不法集團作為犯罪所得之提、領、匯
    款使用，而以此方式幫助該不法集團向他人恐嚇取財。嗣該
    不法集團成員取得前開帳戶之存摺、提款卡及密碼後，即意
    圖為自己不法之所有，在捕捉壬○○、甲○○、乙○○、戊○○、辛○○、丙○○、庚○○、己○○等8 人飼養之賽鴿
    後，分別向其等恐嚇稱須匯款至指定帳戶後，才會放回賽鴿
    ，致壬○○等8 人害怕賽鴿遭傷害而心生畏懼，乃分別於98
    年6 月5 日下午1 時19分匯款10,000元、98年6 月5 日下午
    1 時31分匯款15,000元、98年6 月10日某時匯款4,010 元、
    98年6 月10日下午2 時48分匯款4,002 元、98年6 月10日下
    午1 時42分匯款6,014 元、98年6 月9 日下午1 時39分匯款
    5, 000元、98年6 月9 日下午2 時27分匯款10,006元、98年
    6 月10日某時匯款10,010元至丁○○前開帳戶。嗣經壬○○
    等8 人報警而循線查悉上情。
二、案經壬○○、甲○○、乙○○、戊○○、辛○○、丙○○、
    庚○○、己○○訴由臺南市警察局第五分局報由臺灣臺南地
    方法院檢察署，呈請臺灣高等法院檢察署檢察長核轉臺灣苗
    栗地方法院檢察署檢察官偵查起訴。
    理  由
一、查本件被告丁○○所犯並非死刑、無期徒刑、最輕本刑為3
    年以上有期徒刑之罪或高等法院管轄第一審案件，而被告於
    準備程序進行中，就被訴事實為有罪之陳述，經法官告知簡
    式審判程序之旨，並聽取公訴人及被告之意見後，本院認適
    宜改依簡式審判程序進行，爰依刑事訴訟法第273 條之1 第
    1 項之規定，由本院合議庭裁定由受命法官獨任進行簡式審
    判程序，合先敘明。
二、上開犯罪事實，業據被告丁○○於偵查及本院審理時均坦承
    不諱，核與告訴人壬○○、甲○○、乙○○、戊○○、辛○○、丙○○、庚○○、己○○等人於警詢中指陳之遭恐嚇後
    匯款至被告上開帳戶等節相符，且有壬○○、甲○○、乙○○、戊○○、辛○○、丙○○、庚○○、己○○等人之郵政
    跨行匯款申請書、被告上開帳戶之開戶資料、交易往來明細
    等在卷可佐，足認被告之自白與事實相符，應堪採信。又現
    今金融機構帳戶之申請甚為簡易方便，而被告提供上開帳戶
    尚得款8,000 元，足認被告將上開帳戶之存摺及提款卡、密
    碼交予不詳之人時，即可得預見該帳戶將被用以作為犯罪所
    得存提進出及其他不法用途；再者，蒐集他人金融機構帳戶
    作為被害人匯入款項之交易媒介，用以隱匿真正犯罪者身分
    及資金流向之犯罪模式，多係用於詐欺或恐嚇取財之犯罪類
    型，此乃一般使用人頭帳戶常見之非法利用類型，復經大眾
    傳播媒體再三披露，被告自無從諉為不知。則被告提供之金
    融機構帳戶嗣經他人用於恐嚇取財之不法用途，此種犯罪手
    法仍未逸脫於被告幫助他人犯罪意思之外，即屬被告所預見
    。被告既預見其提供帳戶予他人使用，可能作為前揭犯罪用
    途，卻又容任該項犯罪行為之繼續實現，足徵前揭犯罪行為
    仍不違背其本意，被告應具有幫助他人恐嚇取財犯罪之不確
    定故意，殆無疑義，是被告前揭犯行已堪認定，應依法論科
    。
三、按刑法上之幫助犯，係指以幫助之意思，對於正犯資以助力
    ，而未參與實施犯罪之行為者而言（最高法院49年台上字第
    77號判例參照）。查不法集團成員意圖為自己不法之所有，
    以上述方法向壬○○等8 人恐嚇，致其等心生畏懼，而匯款
    至被告上開銀行帳戶，該不法集團成員所為，係犯刑法第
    346 條第1 項之恐嚇取財罪。而被告提供其銀行帳戶之存摺
    、提款卡及密碼予該不詳姓名之人及其所屬犯罪集團成員，
    係以該銀行帳戶作為恐嚇取財之匯款工具，僅係基於幫助之
    意思，參與恐嚇取財罪構成要件以外之行為。是核被告所為
    ，係犯刑法第30條第1 項前段、第346 條第1 項之幫助恐嚇
    取財罪。被告以一交付帳戶之幫助行為，幫助不法集團成員
    恐嚇前揭8 名被害人，應依刑法第55條想像競合犯之規定，
    從一重處斷。又被告有如事實欄所述之前案科刑、執行紀錄
    ，有臺灣高等法院被告前案紀錄表在卷可參，其在有期徒刑
    執行完畢後5 年內，故意再犯本案有期徒刑以上之罪，為累
    犯，應依刑法第47條第1 項之規定加重其刑；另被告係幫助
    犯，應依刑法第30條第2 項規定，按正犯之刑減輕之，並依
    法先加後減。爰審酌被告為求換取現金，擅將其銀行帳戶之
    存摺、提款卡及密碼，提供他人作為恐嚇取財之人頭帳戶，
    助長犯罪風氣，並影響社會交易安全，增加被害人尋求救濟
    之困難，殊屬不當，然念及被告本身並未實際參與恐嚇取財
    之犯行，責難性較輕，及犯後坦承犯行，態度尚佳，暨考量
    本件被害人匯款金額非鉅等一切情狀，量處如主文所示之刑
    ，並諭知易科罰金之折算標準。
據上論斷，應依刑事訴訟法第273 條之1 第1 項、第299 條第1
項前段，刑法第30條、第346 條第1 項、第47條第1 項、第55條
、第41條第1 項前段，刑法施行法第1 條之1 第1 項、第2 項前
段，判決如主文。
本案經檢察官黃俊鳴到庭執行職務。
中    華    民    國    99    年    8     月    19    日
                  刑事第三庭    法  官  顏苾涵
以上正本證明與原本無異。
如不服本判決應於收受判決後10日內向本院提出上訴書狀，並應
應敘述具體理由。其未敘述上訴理由者，應於上訴期間屆滿後20
日內向本院補提理由書(均須按他造當事人之人數附繕本)「切勿
逕送上級法院」。
中    華    民    國    99    年    8     月    19    日
                                書記官  涂村宇
附錄論罪科刑法條：
中華民國刑法第346條
（恐嚇取財得利罪）
意圖為自己或第三人不法之所有，以恐嚇使人將本人或第三人之
物交付者，處六月以上五年以下有期徒刑，得併科一千元以下罰
金。
以前項方法得財產上不法之利益，或使第三人得之者，亦同。
前二項之未遂犯罰之。

司法院資訊處製作；財團法人民間司法改革基金會備份。
